臺灣桃園地方法院刑事判決　　　　　　　93年度訴字第1896號
公　訴　人　臺灣桃園地方法院檢察署檢察官
被　　　告　甲○○
選任辯護人　蔡順雄律師
上列被告因毒品危害防制條例案件，經檢察官提起公訴（93年度
偵字第11280號），本院判決如下：
    主  文
甲○○轉讓第二級毒品未遂，處有期徒刑伍月，如易科罰金以
佰元折算壹日。扣案包裹第二級毒品MDMA之包裝袋壹只及新臺幣
佰元均沒收。
    事  實
一、甲○○明知3,4-亞甲基雙氧甲基安非他命（即MDMA，俗稱搖
    頭丸或快樂丸，以下稱MDMA或搖頭丸）為毒品危害防制條例
    第2 條第2 項第2 款所列之第二級毒品，不得非法持有及轉
    讓，竟基於轉讓第二級毒品MDMA之犯意，於民國93年7 月10
    日凌晨4 時許，在桃園縣桃園市○○路199 號「獅子王舞廳
    」休息室內，主動詢問乙○○是否有意受讓MDMA，經舞客乙○○表明欲受讓1 顆，並交付新臺幣（下同）500 元之紙鈔
    1 張（號碼為EK353649VA）予甲○○，而欲以300 元向之受
    讓MDMA1 顆後，甲○○隨即前往休息室外之不詳地點，取出
    MDMA 1顆（含包裝袋1 只）返回休息室，正欲將該顆MDMA以
    300 元之購入原價轉讓予乙○○時，為查緝毒品案件而埋伏
    在該處之員警丁○○、丙○○、羅清楨當場查獲，致未得逞
    ，甲○○情急之下雖將該顆MDMA（已因鑑驗用罄，僅餘包裝
    袋1 只）丟擲於其座椅上，然仍為警查扣，員警又自其身上
    扣得前開500 元之紙鈔1 張（其中300 元為甲○○轉讓MDMA
    之所得），而查悉上情。
二、案經桃園縣政府警察局桃園分局報告臺灣桃園地方法院檢察
    署檢察官偵查起訴。
    理  由
壹、證據能力部分
  (一)按被告以外之人於審判外之陳述，雖不符刑事訴訟法第159
    條之1 至第159 條之4 之規定，而經當事人於審判程序同意
    作為證據，法院審酌該言詞陳述或書面陳述作成時之情況，
    認為適當者，亦得為證據；當事人、代理人或辯護人於法院
    調查證據時，知有刑事訴訟法第159 條第1 項不得為證據之
    情形，而未於言詞辯論終結前聲明異議者，視為有前項之同
    意，刑事訴訟法第159 條之5 定有明文。查證人乙○○於警
    詢及偵查中所為之供證，固為審判外之陳述而屬傳聞證據，
    惟被告及辯護人就前開審判外之陳述，均同意其有證據能力
    ，且迄於言詞辯論終結前俱未聲明異議，本院審酌該證人陳
    述作成時之情況，並無違法取證及證明力明顯過低之瑕疵，
    亦認以之作為證據為適當，故依諸上開規定，該證人於審判
    外之陳述，自得為證據。又卷內其餘文書證據，當事人均同
    意援引為本案審判之證據，依據同上意旨，亦有證據能力。
  (二)至辯護意旨雖謂：被告於93年7 月10日之警詢筆錄，係於被
    告服用搖頭丸後整夜熬夜下所作成，應屬刑事訴訟法第98條
    之疲勞訊問，而無證據能力云云，惟按被告之自白，非出於
    強暴、脅迫、利誘、詐欺、疲勞訊問、違法羈押或其他不正
    之方法，且與事實相符者，得為證據，刑事訴訟法第156 第
    1 項定有明文。而依卷內之該份警詢筆錄所示，被告接受警
    方詢問之時間，係自93年7 月10日6 時10分起迄同日6 時45
    分止，僅歷時約35分鐘，且經本院傳喚證人即負責詢問之員
    警丁○○到庭，亦證稱：被告當時精神狀態正常，並無提藥
    （毒癮發作），或很累的樣子等語，再參以被告於警詢中就
    員警詢問之內容均能理解，並能按照己意回答，既據其於本
    院行準備程序時供承在卷，顯難認該次警詢有何疲勞訊問之
    情事。被告及辯護人復未抗辯其警詢中之供述，尚有其他不
    正詢問之情況，堪認已具任意性，且被告後揭警詢中之供述
    ，經本院審認結果，又認係與事實相符（理由詳後述），則
    依首揭規定，自得作為證據。辯護人認被告於警詢之供述，
    並無證據能力，洵非可採。
貳、實體部分
一、訊據被告甲○○僅坦承於上開時、地為警查獲之情，惟矢口
    否認有何轉讓第二級毒品MDMA之犯行，辯稱：當時係乙○○
    前來詢問我是否賣「藥」（意指MDMA），我說沒有，乙○○
    即託我詢問是否有人賣「藥」，我應允後，就走出休息室欲
    找朋友詢問，惟該友人已先行離去，我走回休息室就被警察
    查獲，我未向乙○○收錢，至扣案之500 元紙鈔係員警在我
    保管之鄭湘茹證件內搜獲，為我老婆鄭湘茹所有，並非乙○○所交付，另扣案之MDMA 1顆亦非我所有云云。經查：
  (一)被告上揭以原價轉讓MDMA予乙○○而未遂之犯行，業據證人
    乙○○於檢察官93年7 月10日偵查時，即證稱：我原本在舞
    廳玩，一起去跳舞的朋友說要買（MDMA），我就到休息室看
    有沒人在賣，就看到被告在賣，他主動問我要不要買，我只
    有跟他說我要1 顆，之後就直接把500 元交給他，因之前就
    知道價錢是300 元，所以未問被告價錢，被告也沒講，我拿
    錢給被告後，被告就叫我在那邊不要動，然後被告離開去拿
    搖頭丸，拿給我的時候警察就來了等語；又於檢察官同年8
    月12日偵查時，再度結稱：93年7 月10日凌晨在「獅子王舞
    廳」被警查獲時，被告身上的500 元，是我交給被告的，要
    向他買搖頭丸1 顆，被告在獅子王休息室小聲問我要不要買
    「藥」，我跟他說我要買1 顆，他叫我坐這邊等一下，我先
    給他500 元，我朋友說1 顆應該是300 元，所以被告應該還
    找我200 元，當場我沒問價錢，因不用問就知道價錢，等5
    至10分鐘左右，被告回來休息室，當他準備把「藥」拿給我
    時，警察就從旁邊跑出來，被告未說搖頭丸很好，他要自己
    用，所以不賣要退錢給我，被告當時把搖頭丸拿在手上，還
    沒拿給我，警察就過來，被告把「東西」往旁邊丟，後來警
    察有找到等語；嗣並於本院審理時到庭證稱：案發當日有人
    叫我到後方休息室購買搖頭丸，我到休息室，被告站在那邊
    ，我經過他旁邊時，被告就主動問我要不要買「藥」，我說
    我要買1 顆搖頭丸，之後被告就叫我坐在那邊等一下，約過
    5 至10分鐘後，被告就回來了，要拿「藥」給我時，就被警
    察抓到等語綦詳，核與證人即查獲員警丁○○於本院審理時
    ，證稱：案發當日我和偵查員丙○○、羅清楨前往「獅子王
    舞廳」查訪，並坐在走道之椅子上，監控休息室內之情況，
    我所坐位置正對著休息室，可看到入口處，我看到被告與乙○○二人在休息室入口門邊交頭接耳，接著就看到乙○○交
    付1 張東西給被告，我確定那是錢，之後被告就以手勢請乙○○稍坐，被告就離開休息室往大門口方向走去，約過2 分
    鐘，被告就走回來，我就看見被告與乙○○二人靠近，手在
    交付什麼東西，我們就過去抓人，並在乙○○所坐的椅子上
    ，扣得搖頭丸與K 他命（K 他命為乙○○所有，與本案無關
    ），至500 元則係被告在現場交出來的，被告是從口袋內拿
    出那張500 元紙鈔等情相符，且有現場照片2 張及經被告指
    認係乙○○交付用以購毒之500 元紙鈔正反面影本1 份在卷
    可稽，並有該500 元紙鈔1 張及MDMA 1顆扣案可證。而該查
    扣之MDMA 1顆業經檢驗其成份確定，亦有行政院管制藥品管
    理局93年9 月27日管檢字第0930008234號函暨所附檢驗成績
    書各1 份在卷可憑。再參以被告於警詢中既直承：（問：警
    方於你座位處查獲之搖頭丸是否係你見警方上前時所丟棄？
    ）是我所丟棄的，那顆搖頭丸是我準備要拿給乙○○的。（
    問：警方於你身上另查扣1 張500 元現鈔《號碼為EK35364
    9VA 》，該紙鈔是否就是乙○○交付給你要購買毒品的錢？
    ）經我檢視沒錯等語，益徵證人乙○○、丁○○前揭證述，
    非憑空杜撰，堪可採信。至被告上開所辯，顯係事後卸責之
    詞，自無足取。
  (二)又證人乙○○於警詢、檢察官偵查及本院審理時，就其曾否
    詢問被告關於MDMA之價格，或被告有否告知MDMA之價格等節
    ，所述固有不同，然此或因證人記憶之脫漏所致，且該證人
    就被告於案發當日欲將扣案之MDMA 1顆轉讓予渠之基本事實
    ，則自警詢時起以迄本院審理時止，其證述均始終如一，尚
    難僅因其關於如何得知MDMA價格之證述不一，即逕認其所為
    證言均不足採信。故辯護意旨以證人此部分之證述齟齬為由
    ，而認其證詞非屬實情云云，難謂有據。另證人乙○○於本
    院審理時雖改稱：我尚未將500 元交予被告云云，然此不惟
    與上開事證有悖，且該證人經本院提示檢察官93年7 月10日
    之偵查筆錄後，既自承：今天要我回想當天的情形，我不敢
    確定，但事發當天移送地檢署時所講的可能比較肯定等語，
    足見其前述審理中之證詞，顯係出於誤記，要非可採。
  (三)至辯護意旨雖又辯以：乙○○係主動上前詢問被告有無「藥
    」，並要求被告幫伊代買，被告拗不過乙○○之請求，始收
    受其交付之500 元，幫伊代買，被告情節是否符合「陷害教
    唆」而不成罪云云，惟按「陷害教唆」係司法警察以引誘或
    教唆犯罪之不正當手段，使原無犯罪故意之人因而萌生犯意
    而實施犯罪，再進而蒐集其犯罪之證據或予以逮捕偵辦；縱
    其目的係在於查緝犯罪，但其手段顯然違反憲法對於基本人
    權之保障，且已逾越偵查犯罪之必要程度，對於公共利益之
    維護並無意義，其因此等違反法定程序所取得之證據資料，
    應不具有證據能力，最高法院著有92年度臺上字第4558號判
    決可參。而本案係被告主動詢問乙○○是否有意價購MDMA乙
    節，已據證人乙○○證述如前，足徵被告本即有轉讓毒品之
    犯意，且依證人丁○○於本院審理時所述，警方於案發當日
    並未接獲線報，僅因「獅子王舞廳」多次查獲同類案件，始
    決意前往查訪，適見被告與乙○○二人行跡可疑，因而查獲
    上情，可知被告犯意亦非因警員之引誘教唆而起，自與「陷
    害教唆」無涉，辯護人此部分所辯，尚非可採。又證人乙○○於警詢、偵查及審理時一再指證：係以每顆300 元之價格
    向被告購買MDMA，佐以被告於警詢中亦供承曾向乙○○說明
    該處之行情為每顆MDMA300 元等語，堪認本案轉讓毒品之價
    格為300 元。而被告於交付MDMA予乙○○時，為警所查扣之
    500 元紙鈔1 張，即乙○○為購毒所給付，倘被告果為乙○○代向他人購毒，則依其所述購毒之「行情」，自當以該現
    鈔付款，以便販毒者所找零錢，能如數返還乙○○，該現鈔
    衡情豈會於查獲之際仍在被告身上之理，顯見被告並未代向
    他人購毒，是辯護意旨認：被告係代乙○○購買毒品云云，
    悖於常情，亦難採憑。
  (四)再按所謂販賣毒品，雖不以事後是否果有得利為要件，但仍
    須以營利之意思，而有販入或賣出之行為，方足構成，倘始
    終無營利之意思，縱以購入原價或低於原價有償讓與他人，
    僅屬轉讓範疇，自難謂為販賣行為（最高法院84年度臺上字
    第6169號判決可資參照）。本件公訴人雖憑證人乙○○於警
    詢及偵查中之證述內容，認被告係犯販賣第二級毒品之罪嫌
    ，然訊之被告則矢口否認有何營利之意圖，而證人乙○○固
    於警詢、偵查及本院審理時，均指稱：係向被告「購買」MD
    MA等語，然就被告究以何等之價格購入毒品則俱未指明，是
    上開證人之證述，至多僅足證明被告已收取價款，並欲交付
    扣案MDMA等事實而已，此外復查無其他任何證據足資證明被
    告基於營利之目的而販入或有低買高賣之情事，自難僅因證
    人證述係使用買賣之用語，即遽予推測被告有何販賣MDMA之
    犯行。職是之故，被告所為僅能該當於毒品危害防制條例第
    8 條第2 項之轉讓第二級毒品罪。又被告於交付MDMA予乙○○之前即為警查獲，有如前述，是其所為僅止於未遂，公訴
    人認之已然既遂云云，顯有誤會，應予敘明。
  (五)綜上所述，本件事證明確，被告犯行洵堪認定，應予依法論
    科。
二、核被告甲○○所為，係犯毒品危害防制條例第8 條第5 項、
    第2 項之轉讓第二級毒品未遂罪。公訴人認被告係犯同條例
    第4 條第2 項之販賣第二級毒品罪嫌，容有未洽，惟因與轉
    讓毒品之基本社會事實同一，爰依法變更起訴法條。被告轉
    讓前持有第二級毒品之低度行為，已為轉讓之高度行為所吸
    收，不另論罪。又被告已著手本件轉讓毒品行為之實施而不
    遂，為未遂犯，應依刑法第26條前段之規定減輕其刑。另被
    告所轉讓之第二級毒品MDMA，已因鑑驗用罄，此有行政院管
    制藥品管理局上開函文可考，不能證明其數量超過行政院依
    毒品危害防制條例第8 條第6 項頒訂之「轉讓持有毒品加重
    其刑之數量標準」第2 條第2 項淨重10公克之數量，依「罪
    疑惟輕」、「若有懷疑，應從被告有利認定」之原則，本件
    被告所轉讓之第二級毒品之數量，應認未達該加重處刑之標
    準，而不再予以加重，附此敘明。爰審酌被告提供他人毒品
    ，其所為勢將助長施用毒品行為之更形猖獗，且此類行為所
    生危害，非僅使人之生命、身體法益受侵害，影響所及甚且
    危害社會、國家之健全發展，所為實屬可議，且於犯罪後猶
    飾詞狡辯，顯無悔意，及所轉讓毒品MDMA之數量僅有1 顆等
    一切情狀，量處如主文所示之刑，並諭知易科罰金之折算標
    準，以示懲儆。
三、扣案之MDMA1 顆，雖係查獲之第二級毒品，本應依毒品危害
    防制條例第18條第1 項前段規定，諭知沒收銷燬之，惟因取
    樣鑑定而滅失不存在，已如前述，自無宣告沒收銷燬之必要
    。另查扣之包裝袋1 只，係用於包裹MDMA，防其裸露、潮濕
    ，便於攜帶轉讓，為供轉讓毒品所用之物，且被告既擬將之
    連同MDMA一併轉讓予陳偉業，堪認亦係被告所有之物；而被
    告原價轉讓第二級毒品所得之300 元，則屬其因本件犯罪所
    得之財物，爰均依同條例第19條第1 項之規定宣告沒收，又
    上述物品既經扣案，並無全部或一部不能沒收之情形，即毋
    庸依同條項之規定諭知如全部或一部不能沒收時，追徵其價
    額，或以財產抵償之。至其餘查扣之200 元（500 元扣除30
    0 元），仍歸證人乙○○所有，尚非被告犯罪之所得，依法
    自不予諭知沒收，併此敘明。
據上論斷，應依刑事訴訟法第299 條第1 項前段、第300 條，毒
品危害防制條例第8 條第5 項、第2 項、第19條第1 項，刑法第
11條前段、第26條前段、第41條第1 項前段，罰金罰鍰提高標準
條例第2條 ，判決如主文。
本案經檢察官崔秉君到庭執行職務。
中　　華　　民　　國　　94　　年　　8 　　月　　18　　日
                刑事第十一庭　審判長法  官  蔡 榮 澤
                                    法  官  魏 于 傑
                                    法  官  丁 俊 成
以上正本證明與原本無異。
如不服本判決，應於判決送達後10日內向本院提出上訴狀（應附
繕本），上訴於臺灣高等法院。
      　　　　　　　　　　　　　　　書記官　簡 慧 瑛
中　　華　　民　　國　　94　　年　　8 　　月　　26　　日
附錄本案論罪科刑依據之法條：
毒品危害防制條例第8條：
轉讓第一級毒品者，處 1 年以上 7 年以下有期徒刑，得併科新
臺幣1百萬元以下罰金。
轉讓第二級毒品者，處 6 月以上 5 年以下有期徒刑，得併科新
臺幣70萬元以下罰金。
轉讓第三級毒品者，處3 年以下有期徒刑，得併科新臺幣30萬元
以下罰金。
轉讓第四級毒品者，處1 年以下有期徒刑，得併科新臺幣10萬元
以下罰金。
前四項之未遂犯罰之。
轉讓毒品達一定數量者，加重其刑至二分之一，其標準由行政院
定之。
